【裁判字號】    94,訴,2788
【裁判日期】    950317
【裁判案由】    清償借款
【裁判全文】
臺灣臺中地方法院民事判決              94年度訴字第2788號
原      告  合作金庫銀行股份有限公司
法定代理人  丁○○
訴訟代理人  乙○○
            甲○○
被      告  丙○○
上列當事人間請求清償借款事件，本院於民國95年3月6日言詞辯
論終結，判決如下：
    主    文
被告應給付原告新臺幣壹佰貳拾貳萬陸仟捌佰玖拾陸元，及其中
新臺幣壹佰零玖萬貳仟伍佰柒拾伍元自民國94年3月25日起至清
償日止按年息百分之八．七五計算之利息，及按上開利率百分之
二十計算之違約金。
原告其餘之訴駁回。
訴訟費用由被告負擔百分之九十八，餘由原告負擔。
    事實及理由
壹、兩造爭執要旨：
  一、原告主張：原告已依財政部民國91年7月24日台財融(三)字
      第09130000576號函承受台中縣神岡鄉農會，並於91年7月
      27日簽定「承受讓與農會信用部契約」。而查，訴外人陳
      敏雄於89年3月17日邀同被告為連帶保證人，向原告所承
      受之台中縣神岡鄉農會借款新臺幣（下同）2, 600,000元
      ，借款期間二年，應按月付息到期還本，利息依台中縣神
      岡鄉農會基本放款利率8.25%加碼年息0.5%計算，即當時
      為年息8.75%。雙方並同意利率隨基本放款利率變動而機
      動調整，遲延履行時，除仍按上開利率計息外，逾期在六
      個月以內者，按上開利率百分之十，逾期超過六個月以上
      部分，按上開利率百分之二十計付違約金。未料訴外人陳
      敏雄自89年9月19日起即不按期攤還本金及繳納利息，且
      經催討無效，債務已視同全部到期。嗣經原告向臺灣臺中
      地方法院聲請拍賣抵押物（90年度執字第17657號及93年
      度執字第50120號），尚有不足金額1,246,451元未獲清償
      ，依法被告自應負給付責任等語。並聲明：被告應給付原
      告1,246,451元，及自94年3月25日起至清償日止按年息百
      分之八．七五計算之利息，及按上開利率百分之二十計算
      之違約金。
  二、被告抗辯：抵押品被拍賣時，原告並未通知被告，如果有
      通知，被告就可以找原告協調如何解決債務；而且依照執
      行金額計算分配書，有兩個債權人廖文吉、吳秋宏的分配
      額度有疑問等語。並聲明：原告之訴駁回。
貳、得心證之理由：
  一、原告主張之事實，業據其提出內政部91年7月24日台財融
      (三)字第09130000576號函、讓與承受農會信用部契約、借
      據、本院民事執行處90年度執字第17657號及93年度執字
      第50120號強制執行金額計算書分配表等為證。被告對訴
      外人陳敏雄向原告所承受之台中縣神岡鄉農會借款，及其
      為陳敏雄借款之連帶保證人之事實不為爭執，本院即採為
      判決之基礎。而被告雖以上開情詞置辯，但查：(1)按稱保
      證者，謂當事人約定，一方於他方之債務人不履行債務時
      ，由其負履行責任之契約，民法第七百三十九條定有明文
      。本件原告於主債務人陳敏雄未依約償還本息時，先就有
      優先受償效力之抵押物拍賣取償，再就不足額部分請求被
      告負履行責任，此為原告實現債權之方法選擇，於法並無
      不合。且法律並未課以原告須於抵押物拍賣取償時先行通
      知連帶保證人之義務，原告是否通知被告，以使被告有事
      先協調解決債務之機會，僅屬原告實現債權方法之選項之
      一，應由原告自行評估其有效性而為決定，原告縱使不通
      知被告（連帶保證人）而逕行就抵押物拍賣取償，亦無違
      法問題。(2)至於被告質疑分配表上所列債權人廖文吉、吳
      秋宏之債權真實性部分，該二債權人受分配之結果，雖然
      使原告之債權無法完全受償，原告因而依保證契約關係轉
      向被告請求負履行責任，但廖文吉、吳秋宏之債權是否真
      實，要與原告無涉，被告如認為廖文吉、吳秋宏之債權並
      非真正，且因此損及其權益，則應循其他法律途徑資以救
      濟。從而被告所辯之情，實無從阻卻或妨礙原告之請求。
  二、按稱消費借貸者，謂當事人一方移轉金錢或其他代替物之
      所有權於他方，而約定他方以種類、品質、數量相同之物
      返還之契約；又借用人應於約定期限內，返還與借用物種
      類、品質、數量相同之物，民法第四百七十四條第一項、
      第四百七十八條前段分別定有明文。再保證債務之所謂連
      帶，係指保證人與主債務人負同一債務，對於債權人各負
      全部給付之責任者而言，此就民法第二百七十二條第一項
      規定連帶債務之文義參照觀之甚明。故連帶保證與普通保
      證不同，縱使無民法第七百四十六條所列各款情形，亦不
      得主張同法第七百四十五條關於檢索抗辯之權利（最高法
      院45年台上字第1426號判例意旨參照）。本件訴外人陳敏
      雄既向原告借貸前述金額，而尚有本金、利息及違約金未
      清償（其數額詳如後述），且清償期已視為到期，被告為
      其連帶保證人，揆諸前開說明，原告依消費借貸及連帶保
      證之法律關係，請求被告給付，於法自無不合。
  三、惟按民法第三百二十三條前段規定：「清償人所提出之給
      付，應先抵充費用，次充利息，次充原本。」而依本院民
      事執行處93年度執字第50120號強制執行金額計算書分配
      表觀之，其有將違約金先於原本為抵充之情形，故原告對
      訴外人陳敏雄之債權額，其計算方式容有錯誤，本院不受
      其拘束。茲將原告對訴外人陳敏雄之債權額，說明並計算
      如下：
      1.依本院民事執行處90年度執字第17657號強制執行金額
        計算書分配表所示，原告受分配之不足額1,450,194元
        ，因違約金不得先於原本為抵充，故其中應有71,179元
        為違約金，本金部分僅有1,379,015元。
      2.依本院民事執行處93年度執字第50120號強制執行金額
        計算書分配表所示，其債權原本記載為1,450,194元，
        並以之計算遲延利息及違約金，此應屬錯誤。原告之債
        權原本實際上僅有1,379,015元，已如前述，以之計算
        之利息（期間為91年8月13日至94年3月24日）應為315,
        709元（計算式：1,379,015×955×8.75%÷365=315,70
        9，元以下四捨五入，下同），以之計算之違約金（期
        間為91年8月13日至94年3月24日）應為63,142元（計算
        式：1,379,0 15×955×1.75%÷365=63,142），故債權
        總額為1,829, 045元（計算式：前次分配不足額1,450,
        194元+利息315,709元+違約金63,142元=1,829,045元）
        ，扣除該次分配金額602,149元後，不足之債權額應為
        1,226,896元。而其中含有第一次分配計算之違約金（
        期間自89年10月20日至91年8月12日）71,179元，及第
        二次分配計算之違約金（期間為91年8月13日至94年3月
        24日）63,142元，經予扣除該違約金後，債權原本應為
        1,092,575（計算式：1,226,896-71,179-63,142=1,092
        ,575）。而本件原告所請求之遲延利息及違約金，即應
        以債權原本1,092,575元為計算之基準。
  四、綜上所述，原告依消費借貸及連帶保證之法律關係，請求
      被告給付1,226,896元，及其中1,092,575元自94年3月25
      日起至清償日止按年息百分之八．七五計算之利息，及按
      上開利率百分之二十計算之違約金，為有理由，應予准許
      。其餘逾此部分之請求，為無理由，應予駁回。
參、訴訟費用負擔之依據：民事訴訟法第七十九條。
中    華    民    國    95    年    3     月    17    日
                  民事第一庭    法  官  游文科
正本係照原本作成。
如對本判決上訴，須於判決送達後20日內向本院提出上訴狀。
中    華    民    國    95    年    3     月    17    日
                                書記官


司法院資訊處製作；財團法人民間司法改革基金會備份。
